最高法院刑事判決　　　　　　一○○年度台上字第五二四○號
上　訴　人　張淵智
選任辯護人　趙元昊律師
　　　　　　黃慧仙律師
上列上訴人因違反藥事法案件，不服智慧財產法院中華民國一○
○年六月十五日第二審判決（一○○年度刑智上訴字第一五號，
起訴案號：台灣桃園地方法院檢察署九十六年度偵字第二二六九
九號），提起上訴，本院判決如下：
    主  文
原判決撤銷，發回智慧財產法院。
    理  由
本件原判決認上訴人張淵智違反藥事法之犯行，罪證明確，第一
審判決依想像競合犯，從一重論處上訴人犯藥事法第八十二條第
一項之輸入禁藥罪刑，並為相關從刑之諭知，為無不合，予以維
持，駁回上訴人之第二審上訴。固非無見。
惟查：(一)按刑事審判上之共同被告，係為訴訟經濟等原因，由檢
察官或自訴人合併或追加起訴，或由法院合併審判所形成，其間
各別被告及犯罪事實仍獨立存在。故共同被告對於其他共同被告
之案件而言，為被告以外之第三人，本質上屬於證人，為確保被
告對證人之詰問權，證人於審判中，應依法定程序，到場具結陳
述，並接受被告之詰問，其陳述始得作為認定被告犯罪事實之判
斷依據。此並經刑事訴訟法於民國九十二年二月六日經總統公布
，同年九月一日施行之增訂第二百八十七條之二規定：「法院就
被告本人之案件調查共同被告時，該共同被告準用有關人證之規
定」甚明。原判決於理由內係依憑證人即已判決確定之第一審共
同被告王秋忠於偵查中之供述，資為認定上訴人確有本件違反藥
事法罪論據之一。然王秋忠為第一審法院共同被告，對上訴人而
言，為被告以外之第三人，本質上具證人性質。第一審法院於審
判期日未依上開修正規定，使渠立於證人地位，令其具結陳述，
並接受交互詰問，為不當剝奪上訴人對於該具證人身分之共同被
告之正當詰問權，其踐行訴訟程序與上開規定有悖，所為採證，
亦難認為適法。原判決未加糾正，且於原審審判期日仍未傳喚王
秋忠使到庭具結供證及接受詰問，徒以上訴人對王秋忠偵查中之
供證不爭執其證據能力，符合刑事訴訟法第一百五十九條之五規
定，乃逕依王秋忠偵查中之供述，執為上訴人犯罪論據之一，同
非適法。(二)原判決於理由內係以扣案如其附表編號1 所示仿冒「
Pfizer」、「VIAGRA」商標之藥錠，驗餘共四千零二十七顆（原
判決誤載為七千零二十七顆），係上訴人違反商標法第八十二條
之罪所輸入之商品，不問屬於犯人與否，均應依商標法第八十三
條規定宣告沒收。然依第一審法院扣押物品清單顯示，扣案仿冒
上開商標之藥錠，包含告訴人美商輝瑞大藥廠股份有限公司案發
後取樣送驗之三十四顆，總共為四千零九十顆（見一審卷第九十
頁），即法務部調查局桃園縣調查站刑事案件移送書及上訴人之
調查筆錄亦載稱查獲該仿冒商標之藥錠共為四千零九十顆（見偵
卷第三頁、第六頁正、背面）。則扣除告訴人取樣送驗之三十四
顆及一審法院嗣送請鑑驗之十八顆，其剩餘總數似為四千零三十
八顆。乃依原審卷附台灣桃園地方法院扣押物品清單所載，該仿
冒商標藥錠之總數為四千零四十二顆（見原審卷第四頁）。原判
決與第一審判決認定應予沒收之仿冒商標藥錠之數量，與上開卷
證均不相符，已有證據上理由矛盾之違法。且究竟經查獲扣案該
仿冒商標之藥錠於取樣送驗後所剩確實數量若干？事關所應為沒
收諭知藥錠數量之正確性，自有點數查明必要，原審對此未予詳
查，不無證據調查職責未盡之違失。以上，或係上訴意旨所指摘
，或為本院得依職權調查之事項，應認原判決有撤銷發回更審之
原因。原判決認上訴人以一行為同時涉犯商標法第八十二條第二
項之明知為仿冒商標商品而輸入罪，雖屬不得上訴第三審之案件
，依審判不可分原則，應併予發回，附此敘明。
據上論結，應依刑事訴訟法第三百九十七條、第四百零一條，判
決如主文。
中    華    民    國  一○○  年    九    月  二十二  日
                      最高法院刑事第九庭
                          審判長法官  黃  一  鑫  
                                法官  張  春  福  
                                法官  林  勤  純  
                                法官  李  錦  樑  
                                法官  宋  明  中  
本件正本證明與原本無異
                                      書  記  官  
中    華    民    國  一○○  年    九    月   三十   日
                                                       s